最高法院刑事判決　　　　　　　　　　　　　　　八十八年度台上字第三八九八號
　　上　訴　人　甲○○　男
　　選任辯護人　邱朝象律師
右上訴人因違反毒品危害防制條例案件，不服台灣高等法院中華民國八十八年三月十
八日第二審判決（八十八年度上訴字第六二七號，起訴案號：台灣板橋地方法院檢察
署八十七年度偵字第一○五三六、一三○七五號），提起上訴，本院判決如左：
    主  文
原判決撤銷，發回台灣高等法院。
    理  由
本件原判決維持第一審論處上訴人連續販賣第一級毒品罪刑之判決，固非無見。惟查
：(一)按有罪之判決書，除應記載裁判之主文與理由外，並應記載事實，此觀刑事訴訟
法第三百零八條規定即明；同屬事實審並為事實覆審之第二審有罪判決書，依刑事訴
訟法第三百六十四條之規定，自亦在準用之列。雖為簡化第二審判決書之製作，同法
第三百七十三條另設「得引用第一審判決書所記載之事實、證據及理由……」之規定
，然此僅係得為「引用」，而將第一審判決書作為第二審判決書記載內容之一部分而
已，並非據此規定，即謂可省略事實、證據及理由之論。是第二審之此類判決書，
若疏未將第一審之判決書作為附件併入判決書內，以為其內容之一部分者，其判決書
之製作不合法定程式，自非適法之裁判。原判決引用第一審判決書記載之事實、證據
及理由，而未將第一審判決書作為附件併入判決書內，揆諸首揭說明，不能謂無違背
法令。(二)本件第一審判決就上訴人最後一次犯行，係認定上訴人意圖販賣營利，於民
國八十七年六月二十六日，以新台幣（下同）二萬二千元之代價，向綽號「蕭仔」販
入海洛因，予以分裝待售。同日下午五時許，因潘啟榮為配合警方報案，乃以電話聯
絡上訴人，佯稱欲向其購買海洛因五千元云云。上訴人依約前往，擬將海洛因販賣予
潘啟榮時，即為警查獲等情，因而論上訴人此部分之犯行為販賣第一級毒品未遂罪。
惟按販賣毒品罪，並不以販入之後復行賣出為構成要件，苟以營利為目的，將毒品販
入或將之賣出，有一於此，其犯罪即經完成。本件第一審判決既認定上訴人此部分亦
係以營利為目的而販入海洛因，則其販入海洛因之行為，顯已完成，縱尚未賣出，仍
應成立販賣既遂罪，乃竟論以販賣未遂罪，自非適法。原判決未加糾正而予維持，同
屬違誤。上訴意旨雖未指摘及此，惟均為本院依職權得調查之事項，應認原判決有發
回更審之原因。
據上論結，應依刑事訴訟法第三百九十七條、第四百零一條，判決如主文。
中      華      民      國    八十八    年      七      月    二十二    日
                              最高法院刑事第四庭
                                  審判長法官  黃  劍  青
                                        法官  劉  敬  一
                                        法官  林  增  福
                                        法官  邵  燕  玲
                                        法官  張  清  埤
      右正本證明與原本無異
                                              書  記  官
中      華      民      國    八十八    年      七      月    二十八    日
                                                                      Ｑ
